【裁判字號】    92,上易,385
【裁判日期】    920729
【裁判案由】    竊盜
【裁判全文】
臺灣高等法院臺南分院刑事判決      九十二年度上易字第三八五號  Ａ
      上  訴  人
      即  被  告  乙  ○  ○
      選任辯護人  林  瑞  成
右上訴人因竊盜案件，不服臺灣嘉義地方法院九十二年度易字第九二號中華民國九十
二年三月七日第一審判決（起訴案號：臺灣嘉義地方法院檢察署九十一年度偵字第八
二一二號），提起上訴，本院判決如左：
      主      文
原判決撤銷。
乙○○竊盜，累犯，處有期徒刑肆月，如易科罰金，以佰元折算壹日。
      事      實
一、乙○○曾因違反森林法案件，經刑事法院判處有期徒刑九月確定，於八十七年九
    月六日縮刑期滿執行完畢，猶不思悔改，復意圖為自己不法之所有，於九十一年
    十二月八日晚上十時十分許，在嘉義縣中埔鄉同仁村荖園十一號丙○○之住處前
    空地，竊取戊○○及丁○○所有欲賣予丙○○之檳榔共約一萬二千六百粒得手，
    旋即將檳榔搬上其所駕駛之車牌號碼Ｅ七─四０一七號自小貨車，經甲○○及戊○○發現後即駕車快速離去。乙○○旋將載有檳榔之自小貨車駛至嘉義縣中埔鄉
    鹽館村下庄仔十之二號己○○之住處，欲將檳榔賣予己○○，於同日晚上十時三
    十分許，經戊○○與丁○○在上址查獲，並報警處理，在乙○○上開自小貨車上
    扣得戊○○與丁○○所失竊之檳榔共約一萬二千六百粒。
二、案經戊○○與丁○○訴由嘉義縣警察局中埔分局報請臺灣嘉義地方法院檢察署檢
    察官偵查起訴。
      理      由
一、訊據被告乙○○（下稱被告）矢口否認有何竊盜犯行，辯稱：當天伊載檳榔賣予
    丙○○後，丙○○只買特白及白的，黑的他不要，伊載回去，另載一批檳榔賣予
    己○○云云。經查：
  (一)被告於九十一年十二月八日晚上十時十分許，在丙○○位於嘉義縣中埔鄉同仁村
    荖園十一號住處前空地竊取檳榔時，為戊○○及甲○○發現後，隨即駕車快速離
    去一情，業據告訴人戊○○及證人甲○○指證甚詳（見警卷第五、九頁、本院卷
    第六八頁），證人丙○○於本院調查中亦到庭證稱：九十一年十二月十八日晚上
    八點到九點之間，被告有載半車檳榔到伊那邊讓伊挑選收購，伊挑的結果白肉二
    千顆，特白幾百顆，其他都是紅肉的，伊跟他買白肉與特白，約一千多元，紅肉
    的被告說他要載回去作肥料；當天伊還有先挑丁○○、戊○○的，被告是第三位
    ，戊○○特白比較多，跟白肉加起來約二、三萬顆，丁○○約一、二萬顆，他們
    的檳榔有分開放；伊挑完被告的檳榔後，又到別處挑，後來戊○○與丁○○打電
    話來說被告把丁○○的檳榔成串地抱到車上，連招呼也沒打就開車走了，伊馬上
    回來，回來發現伊剛剛挑過的檳榔有少，丁○○的少約四、五千顆，戊○○少約
    七、八千顆等語（見本院卷第六五至六六頁），證人丙○○於警訊中亦證稱：根
    據伊從事檳榔接觸二十多年之經驗，在被告所有Ｅ七─四○一七號自小貨車上查
    獲之檳榔，從檳榔果粒外觀顏色以及果粒之蒂頭能辨別是被害人所有等語（見警
    卷第八頁背面），衡諸被告及告訴人均為證人丙○○平日收購檳榔之對象，本案
    亦係在丙○○家中所發生，證人丙○○之證詞當屬客觀而無偏頗之虞，而可信為
    真實。
  (二)再被告於同日晚上駕駛同上自小貨車，載運檳榔至嘉義縣中埔鄉鹽館村十鄰下庄
    仔一○之二號，欲賣予己○○，旋經證人丙○○、告訴人戊○○與丁○○至現場
    指認被告偷他們的檳榔，戊○○與丁○○要求被告賠償五十萬元，又降至十萬元
    ，因被告僅同意賠償一萬元，無法和解，所以報警處理等情，亦據證人己○○於
    警訊、本院調查時證述甚明（見警卷第十頁、本院卷第二三頁），核與證人丙○○於本院調查時證稱：在己○○家找到被告時，被告當場有承認檳榔是他拿錯的
    ，要賠償他們二位一萬元，他們嫌少就鬧到警局等語相符（見本院卷第二七頁）
    。如被告確未竊取告訴人之檳榔，則告訴人與證人丙○○至己○○家裡指控被告
    偷竊其等檳榔，事關名譽，衡諸常情被告應會因被誣指而憤恕，豈會僅為息事寧
    人而同意賠償告訴人一萬元？
  (三)又被告與告訴人和解不成，告訴人報警處理後，經警於被告上開自小貨車上查獲
    檳榔特白二千六百顆、白肉檳榔一萬顆、紅肉檳榔七千顆，共一萬九千六百顆，
    有保管書一份及照片五張附於警卷內可稽。而被告於原審及本院審理中均稱：從
    丙○○家到伊家，及伊家到己○○家，開車差不多都要十分鐘左右，開快一點不
    用十分鐘等語（見原審卷第十四頁、本院卷第二一頁），則被告於當日晚上十時
    十分許離開丙○○家，於十時十七分抵達己○○家裡，其間當無可能有時間再返
    回家中卸下紅肉檳榔，改搬一批檳榔至車上，再載至己○○家中，是被告上開貨
    車上之特白檳榔及白肉檳榔共一萬二千六百顆，應即為告訴人遭竊之檳榔，此亦
    核與證人丙○○前述證稱：丁○○的檳榔少約四、五千顆，戊○○少約七、八千
    顆等語相符。至告訴人戊○○於警訊中陳稱伊遭被告竊取之檳榔（特白）約一萬
    八千顆等語，告訴人丁○○陳稱：伊遭竊之檳榔共約一萬四千顆等語，其等均自
    承係目測估計（見原審卷第十三頁），並無確切證據證明，且與被告上開貨車上
    特白及白肉檳榔之數目不符，自難採信。而被告既係在搬運自己之紅肉檳榔時，
    順手牽羊偷搬一些告訴人的檳榔，其犯行如非剛好被撞見，本不易為人察覺，是
    其辯稱：一個人搬運一車之檳榔至少二、三十分鐘，告訴人當時既稱在泡茶，被
    告何能在眾目睽睽下偷完一車的檳榔云云，並無理由。
  (四)另被告於本院審理時雖舉證人涂國鵬到庭證稱：事發當日晚上九點被告有載檳榔
    回家，說人家不要的，要換在家裡的去給人家挑，伊有幫他把黑肉卸下來，搬家
    裡的到車上去，約一、二萬粒等語（見本院卷第七十頁），惟被告於偵查中及原
    審審理時均陳稱當時其回家載檳榔時僅其太太幫忙疊檳榔（見偵查卷第十八頁、
    原審卷第十五頁），從未提及涂國鵬在場，若涂國鵬當時確曾幫忙裝卸檳榔，被
    告於警訊中應即提出，以洗清冤屈，卻於警偵訊及原審審理時從未陳稱有證人可
    證明上情，則證人涂國鵬上開所證是否當日所見，非無疑問，而被告所稱其太太
    曾在家幫忙疊檳榔，因與被告所不否認確實在場之證人甲○○、丙○○、己○○
    等所見相異，亦非真實，被告所辯，要屬卸責之詞，不足採信，本件事證明確，
    被告犯行洵堪認定，應予依法論科。
二、核被告所為，係犯刑法第三百二十條第一項之竊盜罪。被告所竊取財物雖屬兩人
    所有，然置於同一空地上，非被告所能知悉，應成立一個竊盜罪，不生數罪問題
    （最高法院二十九年上字第一四０三號判例參照）。被告曾因違反森林法案件，
    經刑事法院判處有期徒刑九月確定，於八十七年九月六日縮刑期滿執行完畢出監
    ，為被告所自承，並有臺灣嘉義地方法院檢察署刑案資料查註紀錄表在卷足憑，
    其於五年以內再犯本件有期徒刑以上之罪，為累犯，應依刑法第四十七條之規定
    ，加重其刑。
三、原審以被告罪證明確，予以論罪科刑，固非無見，惟查(一)原判決認被告竊取告訴
    人戊○○之檳榔約一萬八千顆、告訴人丁○○之檳榔一萬四千顆，共約三萬二千
    顆乙情，無非以告訴人之指訴為依據，惟此與被告貨車上查獲之檳榔數量不符，
    原判決復未說明何以有如此數量之差距，自有未洽；(二)被告於原審審理時矢口否
    認竊盜犯行，原判決量刑時竟認被告「犯罪後坦承犯行」，亦顯有違誤；被告上
    訴意旨猶執前詞否認犯行，雖無理由，惟原判決既有上開可議之處，即無可維持
    ，應由本院將原判決撤銷改判，以期適法。爰審酌被告之素行、犯罪之手段、所
    生危害及犯罪後仍飾詞圖卸，未見悔意等一切情狀，量處如主文第二項所示之刑
    ，並諭知易科罰金之折算標準。
據上論結，應依刑事訴訟法第三百六十九條第一項前段、第三百六十四條、第二百九
十九條第一項前段，刑法第三百二十條第一項、第四十七條、第四十一條第一項前段
，罰金罰鍰提高標準條例第一條前段、第二條，判決如主文。
本案經檢察官王碧霞到庭執行職務。
中    華    民    國      九十二      年      七      月      二十九    日
                                  臺灣高等法院臺南分院刑事第二庭
                                      審判長法官  黃    崑    宗
                                            法官  林    勝    木
                                            法官  葉    居    正
右正本證明與原本無異。
不得上訴。
                                      法院書記官  陳    嘉    琍
中    華    民    國      九十二      年      七      月      三十      日
附錄：本判決論罪科刑法條：
刑法第三百二十條第一項
意圖為自己或第三人不法之所有，而竊取他人之動產者，為竊盜罪，處五年以下有期
徒刑、拘役或五百元以下罰金。


司法院資訊處製作；財團法人民間司法改革基金會備份。
